臺灣高等法院刑事判決
111年度上訴字第587號
上  訴  人  
即  被  告  林庭瑋




選任辯護人  蔡松均律師(法扶)
上列上訴人因違反毒品危害防制條例等案件，不服臺灣士林地方
法院110年度訴字第329號，中華民國110年12月9日第一審判決（
起訴案號：臺灣士林地方檢察署109年度偵字第19087號、110年
度偵字第137號），提起上訴，本院判決如下：
    主  文
原判決關於販賣第二級毒品未遂部分撤銷。
林庭瑋販賣第二級毒品未遂，處有期徒刑貳年柒月。扣案之行動
電話壹支（SAMSUNG廠牌，內含門號○○○○○○○○○○號SIM卡壹張）沒
收；扣案之第二級毒品甲基安非他命肆包（含外包裝袋肆只，總
毛重共計為零點柒零公克）均沒收銷毀之。
    犯罪事實
一、林庭瑋明知甲基安非他命係第二級毒品，依法不得販賣及持
    有，竟意圖營利，基於販賣第二級毒品甲基安非他命之犯意
    ，先於民國109年11月3日凌晨0時32分許，在不詳地點，以
    暱稱「煙/調」登入UT網際網路聊天室，嗣經並無購買毒品
    真意之網路巡邏警員見到林庭瑋之暱稱後，則以暱稱「猛淳
    」向其詢以「調？」、「可？」、「怎麼算」等語，經林庭
    瑋回覆「可啊」、「要多少」、「一份25」等語，並提供通
    訊軟體LINE （下稱LINE，ID：qwertylove0938、暱稱：卡
    比獸）與警員何柏林聯繫，雙方遂透過LINE議定由林庭瑋以
    新臺幣（下同）7,000元之價格，販賣第二級毒品甲基安非
    他命4克，隨後並相約於109年11月3日晚上6時31分許，在臺
    北市士林區至善路1段138巷巷口見面交易。嗣於109年11月3
    日晚上6時54分許，林庭瑋再持其所有之行動電話1支（SAMS
    UNG廠牌，內含門號0000000000號SIM卡1張），透過LINE指
    示警員步行至臺北市士林區至善路1段138巷24弄口，並指示
    警員何柏林撿拾放置在路邊裝有第二級毒品甲基安非他命之
    口香糖包裝袋，經警員何柏林撿拾口香糖包裝袋並確認其內
    裝有第二級毒品甲基安他命後隨即出示證件並表明警察身分
    欲逮捕林庭瑋，詎林庭瑋明知何柏林及前來支援之張淳均係
    執行職務之公務員，竟另基於妨害公務之犯意，於警員何柏
    林將其壓制在石墩上時，以右手肘撞擊警員何柏林胸口，並
    咬傷警員何柏林之左側腕部；另徒手揮打警員張淳，致警員
    何柏林受有左側腕部表淺性傷口、右側胸壁挫傷、左手第一
    指挫傷等傷害，警員張淳受有雙手擦挫傷之傷害（被訴妨害
    公務部分經原審量處有期徒刑3月，如易科罰金，以新臺幣1
    千元折算1日，被訴傷害部分經原審不另為不受理之諭知，
    並均確定在案），並為警當場扣得第二級毒品甲基安非他命
    4包（總毛重0.70公克）及林庭瑋使用聯絡販毒之上開行動
    電話1支等物，林庭瑋因而販賣未遂。
二、案經新北市政府警察局新莊分局報告臺灣士林地方檢察署檢
    察官偵查起訴。
    理  由
壹、程序部分：
一、本件審理範圍：
　  本件檢察官原起訴上訴人即被告林庭瑋因違反毒品危害防制
    條例等案件，經原審將被告林庭瑋判處罪刑在案。被告林庭
    瑋不服原判決提起上訴，惟被告林庭瑋提起上訴後，於本院
    準備程序時撤回妨害公務、詐欺取財部分之上訴，有刑事撤
    回上訴聲請狀在卷可稽（見本院卷第105頁），並於本院審
    理時陳明僅針對販賣第二級毒品部分上訴(見本院卷第152頁
    )；檢察官則未上訴。故本件審理範圍限於原判決關於被告
    林庭瑋販賣第二級毒品未遂部分；另被告所犯之妨害公務、
    詐欺取財部分及被訴傷害不另為不受理諭知部分均已確定，
    均非本院審理範圍。　　
二、證據能力之說明：
　　本院認定事實所引用之下列證據資料（包含供述證據、文書
    證據等），並無證據證明係公務員違背法定程序所取得。又
    檢察官、被告林庭瑋及其辯護人於原審準備程序、審理時及
    本院審理時，對原審及本院所提示之被告以外之人審判外之
    供述，包括供述證據、文書證據等證據，就證據能力均未表
    示爭執，且迄言詞辯論終結前並未聲明異議，亦無顯有不可
    信之情況與不得作為證據之情形，本院審酌上開證據資料製
    作時之情況，尚無違法不當及證明力明顯過低之瑕疵，認為
    以之作為證據應屬適當，是依刑事訴訟法第159條至第159條
    之5規定，本院所引用供述證據及文書證據等，均有證據能
    力。
貳、實體部分：
一、事實之認定： 　
　㈠上開犯罪事實，業據上訴人即被告林庭瑋於原審及本院審理
    時均坦承不諱（見原審卷第121、122、183、194頁；本院卷
    第98、152至161頁），核與證人即告訴人何柏林、張淳於偵
    查時之證述、證人陳正信於警詢之證述內容均大致相符（見
    偵字第19087號卷第24至26、201至205頁；偵字第137號卷第
    31、32頁），並有新莊分局福營派出所員警職務報告、新北
    市政府警察局新莊分局搜索、扣押筆錄（受執行人：被告；
    執行處所：臺北市○○區○○路○段000巷00弄000號前）、扣押
    物品目錄表暨扣押物品收據各1份、被告與警方於UT聊天室
    擷圖照片11張、被告以暱稱「卡比獸」與警方之LINE對話紀
    錄擷圖照片26張、現場照片、被告與警員以暱稱「猛淳」、
    「k」、「木醣醇」之對話譯文、109年11月3日現場交易譯
    文、新北市政府警察局新莊分局110年2月9日新北警莊刑字
    第1103992404號函暨檢附台灣尖端先進生技醫藥股份有限公
    司毒品原物鑑定實驗室毒品證物鑑定分析報告1份、送鑑照
    片2張、新北市政府警察局新莊分局109年11月4日新北警莊
    刑字第1094063340號扣押物品清單各1份（見偵字第19087號
    卷第29至37、51至87、97至117、139至141、211至213、215
    至219頁）。足認被告之任意性自白與事實相符，堪以採信
    。
　㈡按買賣毒品係我國所禁止之犯罪行為，此為國人所知悉，而
    我國查緝販賣毒品執法甚嚴，販賣第二級毒品之法定刑為10
    年以上有期徒刑之重刑，且毒品屬量微價高之物，販賣者皆
    有暴利可圖，茍非意圖販賣營利，一般人焉有可能甘冒重度
    刑責而販賣毒品？又販賣毒品既係違法行為，當非可公然為
    之，亦無公定價格，且容易分裝並增減份量，而每次買賣之
    價量，可能隨時依雙方關係深淺、資力、需求量及對行情之
    認知、來源是否充裕、查緝是否嚴謹、購買者被查獲時供述
    購買對象之可能風險之評估等情形，而異其標準，非可一概
    而論，除被告坦承犯行或價量俱臻明確外，委難察得實情，
    然販賣之人從價差、量差或品質差中牟利之方式雖異，其意
    圖營利之販賣行為則同一。經查，被告自承本案係欲販賣毒
    品，且要向警員拿錢等語（見原審卷第121、122頁），堪認
    被告為犯罪事實欄一所示之販賣第二級毒品犯行，係為牟利
    而有營利意圖甚明。
  ㈢綜上所述，被告出於任意性之自白核與事實相符，可以採信
    。本件事證明確，被告之販賣第二級毒品未遂犯行，洵堪認
    定，應依法論科。
二、論罪之說明：
  ㈠刑事偵查技術上所謂之「釣魚」，係指對於原已犯罪或具有
    犯罪故意之人，以設計引誘之方式，迎合其要求，使其暴露
    犯罪事證，再加以逮捕或偵辦者而言；則行為人如原即有販
    賣毒品營利之犯意，雖因經警設計誘捕，致實際上不能完成
    毒品交易，然因其原即具有販賣毒品之意思，客觀上又已著
    手於販賣行為，仍應論以販賣毒品未遂罪（最高法院102年
    度台上字第3427號判決意旨參照）。本件被告林庭瑋係基於
    販賣第二級毒品甲基安非他命以營利之犯意，而著手販賣之
    犯行，且其犯意並非經由警員造意，仍該當販賣毒品罪，惟
    因警員並無購買毒品之真意，僅成立未遂犯。
  ㈡核被告所為，係犯毒品危害防制條例第4條第6項、第2項規定
    之販賣第二級毒品未遂罪。至被告就販賣第二級毒品未遂犯
    行，其持有第二級毒品甲基安非他命之低度行為，應為該販
    賣第二級毒品甲基安非他命之高度行為所吸收，不另論罪。
　㈢刑之減輕事由：
  1.本件不依累犯規定加重其刑：
　　被告前因搶奪等案件，經臺灣桃園地方法院以103年度簡字
    第80號判決判處有期徒刑6月、4月，應執行有期徒刑8月，
    緩刑5年確定，嗣經臺灣基隆地方法院以105年度撤緩字第6
    號裁定撤銷緩刑確定，並於106年1月17日因易科罰金執行完
    畢，有本院被告前案紀錄表在卷可稽，被告於有期徒刑執行
    完畢後5年內，故意再犯本案有期徒刑以上之罪，固為累犯
    ；被告前於108年間有販賣第二級毒品未遂犯行，又再次犯
    下本件，惟仍執行中，尚未執行完畢，於本件不構成累犯；
    然審酌釋字第775號解釋意旨，被告所犯前案之搶奪與本案
    之販賣第二級毒品不僅犯罪型態不同，且所侵害之法益、對
    社會之危害程度，亦有相當差別，兩者間顯無延續性或關聯
    性，為符罪責相當原則，本件不加重其刑。
  2.未遂犯：
　  被告販賣第二級毒品未遂罪，屬未遂犯，爰依刑法第25條第
    2 項規定減輕其刑。
  3.刑法第59條規定之適用：
  ⑴按刑事審判旨在實現刑罰權之分配的正義，故法院對有罪被
    告之科刑，應符合罪刑相當之原則，使輕重得宜，罰當其罪
    ，以契合社會之法律感情，此所以刑法第57條明定科刑時應
    審酌一切情狀，尤應注意該條所列10款事項以為科刑輕重之
    標準，並於同法第59條賦予法院以裁量權，如認「犯罪之情
    狀可憫恕，認科以最低度刑仍嫌過重者，得酌量減輕其刑」
    ，俾使法院就個案之量刑，能斟酌至當。而刑法第59條規定
    所謂「犯罪之情狀」，應審酌其犯罪有無可憫恕之事由，即
    有無特殊之原因與環境，在客觀上足以引起一般同情，以及
    宣告法定低度刑，是否猶嫌過重等，以為判斷（最高法院38
    年台上字第16號、45年台上字第1165號、51年台上字第899
    號判例意旨參照）。販賣第二級毒品之法定刑為無期徒刑、
    10年以上有期徒刑，然同為販賣第二級毒品之人，其原因動
    機不一，犯罪情節未必盡同，或有大盤毒梟者，亦有中、小
    盤之分，其販賣行為所造成危害社會之程度自屬有異，法律
    科處此類犯罪，卻同為無期徒刑或10年以上有期徒刑，不可
    謂不重。於此情形，自非不可依客觀之犯行與主觀之惡性二
    者加以考量其情狀，是否有可憫恕之處，適用刑法第59條之
    規定酌量減輕其刑，期使個案裁判之量刑，能斟酌至當，符
    合比例原則。
  ⑵本件被告販賣第二級毒品甲基安非他命，戕害他人健康，助
    長施用毒品惡習，前於108年間有販賣第二級毒品未遂犯行
    ，又再次犯下本件，固屬不該；然被告因智能不足，屬中度
    身心障礙，有中度身心障礙證明附卷可憑(見原審卷第53、1
    11頁)，其販賣毒品對象僅1人、次數1次、交易毒品之重量
    非鉅，其惡性及犯罪情節較諸大盤毒梟鉅額高價謀利之交易
    模式多所差異，對社會危害之程度相對較輕，且被告犯後已
    坦承犯行，衡酌販賣第二級毒品之最輕法定本刑為10年以上
    有期徒刑，而被告之犯罪情節，認縱依上開未遂之規定減輕
    其刑後，其結果仍有情輕法重及過於嚴苛之嫌，在客觀上實
    足以引起一般人之同情，犯罪情狀不無可憫恕之處，爰就其
    所犯上開販賣第二級毒品未遂罪，依刑法第59條規定予以酌
    量減輕其刑，以求個案量刑之妥適平衡，並遞減之。
　4.本件無毒品危害防制條例第17條規定第2項規定之適用：
　  按毒品危害防制條例第17條第2項規定：「犯第4條至第8條
    之罪於偵查及歷次審判中均自白者，減輕其刑。」本件被告
    就販賣第二級毒品犯行，雖於原審及本院審理時均坦承犯行
    ，惟於偵查時否認犯行，自無毒品危害防制條例第17條第2
    項規定之適用。
　5.本件無毒品危害防制條例第17條規定第1項規定之適用：　
　⑴辯護人主張被告供出其毒品來源為陳裕民，另供出共犯陳正
    信，本件有毒品危害防制條例第17條第1項減刑規定之適用
    等語。
　⑵本件被告固供稱其毒品來源為陳裕民，然檢警並未查獲陳裕
    民販賣毒品予被告之犯行，且陳裕民業經臺灣士林地方檢察
    署檢察官處分不起訴在案，有該署110年度偵字第14618號不
    起訴處分書在卷可憑（見本院卷第135至138頁）。另被告稱
    其供出共犯陳正信，惟被告為警查獲時，陳正信經警列為關
    係人，同時偕同至派出所製作筆錄，陳正信亦未經檢警列為
    共犯，僅列為證人，自非屬因被告供出之共犯(見該署109年
    度偵字第19087號卷第3至5、23至27頁、本院卷第125頁)。
    是本案並未因被告上開供述因而查獲其他正犯或共犯之情，
    自不該當上揭條項減免其刑之構成要件，而無依毒品危害防
    制條例第17條第1項規定減刑之適用。
三、撤銷改判理由及科刑審酌事項：
　㈠原審就此販賣第二級毒品未遂部分，以被告犯罪事證明確而
    論罪科刑，固非無見：惟查：1.參酌司法院釋字第775號解
    釋意旨，被告構成累犯事由之前案搶奪等案件，與本案販賣
    第二級毒品犯行之犯罪型態、罪名、罪質不同，犯罪動機、
    情節、目的、原因顯屬有別，雖係於5年內再犯本案，然均
    不足認被告林庭瑋對於本案犯行具有特別惡性，經本院衡酌
    上開各情而為裁量後，認被告林庭瑋所犯本案犯行，不依刑
    法第47條第1項規定加重其刑，原審認被告應依刑法第47條
    第1項規定加重其刑，即有未洽。2.又被告林庭瑋領有中度
    身心障礙手冊，其智能本與一般具有智識理解能力之人低，
    原審未能審酌此節，亦有未洽。被告上訴以原審量刑太重，
    為有理由，且原判決既有前開有可議之處，本院自應就此部
    分予以撤銷改判。
　㈡爰審酌被告明知毒品對我國社會之安寧秩序及國人之身心健
    康可能產生之危害至鉅，政府三令五申禁絕毒品交易，竟為
    圖個人私利，透過網路向不特定人販賣毒品，嚴重危害社會
    治安及國民健康，所為誠屬不該，惟考量其販賣對象僅只一
    人，且查扣之第二級毒品甲基安非他命重量非鉅，又本件係
    警員喬裝買家，實則未販毒既遂，且被告犯後終能坦承全部
    犯行，堪認其確有悔意之犯後態度；兼衡被告之犯罪動機、
    目的係一時貪利、手段，暨被告自陳國中畢業之教育程度，
    未婚，從事服務業，在菜市場及園藝店上班，待遇一個月1
    、2萬元，與母親同住，並領有中度身心障礙手冊之家庭生
    活及經濟狀況（見本院卷第159頁）等一切情狀，量處如主
    文第2項所示之刑。
　㈢沒收：
　1.扣案之甲基安非他命4包（總毛重共0.70公克），為毒品危
    害防制條例規定之第二級毒品，係被告本案所販賣未遂之第
    二級毒品，爰依毒品危害防制條例第18條第1項前段規定宣
    告沒收銷燬之。又盛裝上開毒品之包裝袋4只，因包覆毒品
    留有毒品殘渣，難以完全析離，應整體視為毒品之一部，併
    予宣告沒收銷燬之。至鑑驗用罄部分，因已滅失，自無須宣
    告沒收。
　2.按犯毒品危害防制條例第4條至第9條、第12條、第13條或第
    14條第1項、第2項之罪者，其供犯罪所用之物，不問屬於犯
    罪行為人與否，均沒收之，毒品危害防制條例第19條第1項
    定有明文。扣案之行動電話1支（SAMSUNG廠牌，內含門號00
    00000000號SIM卡1張），被告於原審時供稱係其所有並持以
    聯繫本案販毒事宜使用之物等語（見原審卷第122頁），爰
    依毒品危害防制條例第19條第1項之規定宣告沒收。
據上論斷，應依刑事訴訟法第369條第1項前段、第364條、第299
條第1項前段，毒品危害防制條例第4條第6項、第2項、第18條第
1項前段、第19條第1項，刑法第11條、第25條第2項、第59條，
刑法施行法第1條之1第1項，判決如主文。
本案經檢察官張君如提起公訴，檢察官許鈺茹到庭執行職務。
中　　華　　民　　國　　111 　年　　6 　　月　　22　　日
                  刑事第十七庭  審判長法　官  鄭水銓
                                      法　官  姜麗君
                                      法　官  黃雅芬
以上正本證明與原本無異。
如不服本判決，應於收受送達後20日內向本院提出上訴書狀，其
未敘述上訴之理由者並得於提起上訴後20日內向本院補提理由書
（均須按他造當事人之人數附繕本）「切勿逕送上級法院」。
                                      書記官  鄭雅云
中　　華　　民　　國　　111 　年　　6 　　月　　22　　日
附錄：本案論罪科刑法條全文　　　　　　　　　　　　　　　
毒品危害防制條例第4條：
製造、運輸、販賣第一級毒品者，處死刑或無期徒刑；處無期徒
刑者，得併科新臺幣3千萬元以下罰金。
製造、運輸、販賣第二級毒品者，處無期徒刑或10年以上有期徒
刑，得併科新臺幣1千5百萬元以下罰金。
製造、運輸、販賣第三級毒品者，處7年以上有期徒刑，得併科
新臺幣1千萬元以下罰金。
製造、運輸、販賣第四級毒品者，處5年以上12年以下有期徒刑
，得併科新臺幣5百萬元以下罰金。
製造、運輸、販賣專供製造或施用毒品之器具者，處1年以上7年
以下有期徒刑，得併科新臺幣1百50萬元以下罰金。
前五項之未遂犯罰之。